臺灣高雄地方法院刑事判決　　　　　　　　　　　　　九十年度易字第四七六號
　　公　訴　人　臺灣高雄地方法院檢察署檢察官
　　　　　　　　（現責付於內政部警政署航空警察局高雄分局證照查驗員乙○○
右列被告因偽造文書案件，經檢察官提起公訴（九十年度偵字第一七七五九號），本
院判決如左：
    主  文
甲○○○○○THIMA PORNPANA無罪。
    理  由
一、公訴意旨：被告甲○○○○○THIMA PORNPANA為泰國人，於民國九十年六月二十四日入
    境臺灣，與本國籍人王志明結婚後，居住於台南市○○街九十二巷十七號。後因
    與王志明發生爭吵，便與之前在台北火車站結識之自稱「丙○○」之年籍不詳女
    子（下稱劉女），以電話○三─0000000號聯絡，稱欲前往日本散心，並
    詢問可否提供中華民國護照前往日本，二人經商議後，遂由PAN在台南市某不詳
    地點之市場內，交給劉女新台幣（下同）二萬元及相片後，辦理護照。劉女遂偽
    造其上署名為「丙○○」，其上貼有PAN之照片，護照號碼為00000000
    0之本國護照一本，連同來回日本機票二張，於同年八月二十五日左右，在台南
    市內某地點交付給PAN，PAN再將五萬元交給劉女。PAN遂行使該偽造「丙○○」
    護照，於同年八月三十日，在高雄國際機場欲出境前往日本，而足以生損害丙○
    ○本人，及入出境管理之正確性。後因持該護照過關查驗時，因口音有異，而為
    航空警察局人員所查獲，並扣得上開偽造護照一本，因認被告涉犯刑法第二百十
    六條、第二百十四條（實係刑法第二百十二條之誤）之行使偽造特種文書罪嫌云
    云。
二、按犯罪事實應依證據認定之，無證據不得推定其犯罪事實。又不能證明被告犯罪
    者，應諭知無罪之判決，刑事訴訟法第一百五十四條、第三百零一條第一項分別
    定有明文。又認定不利於被告之事實，須依積極證據，苟積極證據不足為不利於
    被告事實之認定時，即應為有利於被告之認定，更不必有何有利之證據，最高法
    院三十年上字第八一六號著有判例。
三、本件公訴人認被告涉有刑法第二百十六條、第二百十二條變造護照罪嫌，無非以
    被告於警、偵訊中之供述，及證人丙○○證述暨扣案之護照等情，為其依據。經
    訊之被告固坦承：其係於九十年七月初，因故與夫王志明發生爭吵，遂搭乘火車
    前往台北欲找其夫，在台北火車站前，有真實姓名年籍不詳、自稱丙○○、年約
    三十餘歲之女子前來搭訕，因而結識，該自稱丙○○之女子並留下電話號電話供
    日後聯絡之用，其於同年八月五日又與夫發生爭執，遂於同年八月七日以電話聯
    絡自稱丙○○之女子，請其提供中華民國護照前往日本散心，二人於同年八月九
    日達成協議，自稱丙○○之女子願提供中華民國護照給其出境日本，並約定連同
    機票之代價為七萬元，其於同年八月十日，在約定之台南市某不詳地點之市場內
    ，交付二萬元及其本人二吋相片二張予自稱丙○○之女子，嗣自稱丙○○之女子
    ，於同年八月二十五日左右，在台南市某地交付其上述護照及日本來回機票二張
    ，其依約交付尾款五萬元，之後即於九十年八月三十日，持該護照，自高雄小港
    國際機場，欲出境我國，惟於通關查驗護照時為查驗員發現其口音有異而查獲等
    情，惟前述護照係自稱丙○○之女子，於同年八月十三日用蘇娜琪名義以二萬零
    九百元之代價委託不知情之台南市巨展旅行社負責人鄭綿棉，以丙○○之名義，
    代填條碼編號Ｚ000000000號「中華民國普通護照申請書」之私文書，
    ，偽簽其署押一枚於上開申請書，持向外交部申請護照而行使，使外交部承辦人
    員誤製發貼有被告照片編號000000000號丙○○名義之中華民國籍護照
    一本，並辦理日本簽證及購買來回機票，業據證人鄭綿綿、丙○○證述綦詳，參
    以被告亦當庭表示自稱丙○○之女子並非其所持護照資料所示之丙○○甚明，況
    依中華民國普通護照申請書、外僑入出境資料上之丙○○簽名，與證人丙○○於
    警訊時之簽名亦不相同，此有前述中華民國普通護照申請書、外僑入出境資料附
    卷可稽，顯可認該護照之申請確非真正之丙○○所提出委託辦理無誤，然以上開
    護照並無變造之情事，被告縱持之出境我國，亦與刑法第二百十六條、第二百十
    二條行使變造護照罪之構成要件有間，此外，復查無其他確切積極證據足資證明
    被告涉有變造護照及行使變造護照之犯行，尚不得遽為不利於被告之認定，揆諸
    前開說明，應認被告犯罪尚屬不能證明，爰為被告無罪之諭知。
四、至於被告與自稱丙○○之女子委託不知情之鄭綿棉，偽以丙○○之名義，代填條
    碼編號Ｚ000000000號中華民國普通護照申請書之私文書，偽簽其署押
    依枚於上開申請書，持向外交部申請護照而行使，使外交部承辦人員誤製發貼有
    被告照片編號000000000號丙○○名義之中華民國籍護照一本，及在外
    僑入出境資料上偽簽丙○○簽名二枚，均足生損害於外交部核發護照之正確性及
    丙○○本人，該部分犯行係涉犯刑法第二百十六條、第二百十條之行使偽造私文
    書罪嫌，惟因未經公訴人起訴，本院自不得加以審酌，爰請公訴人另行偵辦，附
    此敘明。
據上論斷，應依刑事訴訟法第三百零一條第一項，判決如主文。
中      華      民      國    九十一    年      一      月      十      日
                                  臺灣高雄地方法院刑事第一庭
                                      法  官   郭貞秀
右正本證明與原本無異。
如不服本判決，應於判決送達後十日內，向本院提出上訴狀。
                                  書  記  官   黃國忠
中    華    民    國      九十一      年      一      月      十一      日
